【裁判字號】    98,消債抗,13
【裁判日期】    980306
【裁判案由】    清算事件
【裁判全文】
臺灣臺北地方法院民事裁定            98年度消債抗字第13號
抗  告  人  甲○○
上列抗告人因消費者債務清理事件聲請清算，對於中華民國97年
11月18日本院97年度消債清字第1 號裁定提起抗告，本院裁定如
下:
    主  文
抗告駁回。
抗告程序費用新臺幣壹仟元由抗告人負擔。
    理  由
一、抗告意旨略以: 伊前曾與銀行就無擔保債務成立協商，係為
    避免銀行回復原來高利率計息所為不得已之決定，失業後則
    處於無收入狀態，係因非可歸責於己之事由導致無力履行前
    開協商條件，因此聲請清算程序，俾使早日得以重生。伊與
    銀行間協商成立協議書與各期清償金額證明泰半均已遺失，
    另伊已表明願不申報其子周明浩受扶養，以表其聲請清算誠
    意，且周明浩目前現正服兵役當中，無法取得身分證明申請
    相關財產資料，法院應以消費者債務清理條例係為幫助並給
    予債務人重生機會之立意而准予伊清算聲請，不宜以此程序
    上瑣碎問題以為瑕疵而逕予駁回等語。
二、按債務人聲請清算時，應提出財產及收入狀況說明書及其債
    權人、債務人清冊；又債務人與金融機構協商成立者，不得
    聲請更生或清算。但因不可歸責於己之事由，致履行顯有重
    大困難者，不在此限；本條例施行前，債務人依金融主管機
    關協調成立之中華民國銀行公會會員，辦理消費金融案件無
    擔保債務協商機制與金融機構成立之協商，準用前項之規定
    ；又法院裁定開始清算程序前，得依職權訊問債務人、債權
    人及其他關係人，並得定期命債務人據實報告清算聲請前二
    年內財產變動之狀況。債務人違反前項報告義務者，法院得
    駁回清算之聲請；又聲請更生或清算不合程式或不備其他要
    件者，法院應以裁定駁回之，但其情形可以補正者，法院應
    定期間先命補正，消費者債務清理條例第81條第1項、第151
    條第4 項、第5 項第82條及第8 條分別定有明文。次按聲請
    清算不合程式或不備其它要件，本應逕由法院以裁定駁回，
    惟就可以補正之情形，仍定期間命聲請人補正，以資便民；
    惟清算程序係以債務人有清算之意願為前提，倘債務人就裁
    定命其補正之項目並無意願依限補正或漏未補正，均影響消
    費者債務清理條例程序之簡速推進，自應予以裁定駁回。
三、經查：本件抗告人依消費者債務清理條例聲請清算，原審以
    抗告人尚有其他應釋明、補正事項計七項，包括：「一、提
    出協商不成立證明書。二、提出協商成立迄聲請日止，各期
    清償金額及證明，並註明自何時起未能清償及其原因。三、
    陳報有無意願議定自用住宅借款特別條例。四、提出受扶養
    親屬『周明浩』近二年之各類所得資料、財產歸屬清單及現
    有收入狀況。五、將車號3791-DJ 小客車送鑑價。六、提出
    聲請人國稅局財產歸屬清單。七、提出受扶養人『周明浩』
    不能維持生活而無謀生能力之證明。」等，於97年5 月13日
    發函通知抗告人於7 日內補正，該通知於97年5 月23日寄存
    送達於抗告人住所地警察機關，有送達證書可稽（見原審卷
    第37頁），抗告人雖於97年6 月4 日提出汽車買賣合約書及
    財政部臺灣省北區國稅財產歸屬資料清單等件（見原審卷第
    53-54 頁），然對於原審裁定命其提供協商成立協議書、聲
    請人之子周明浩民國95、96年度之各類所得資料清單、財產
    歸屬資料清單及現有收入證明等資料均未依限提出，亦未說
    明協商成立後各期清償之金額及證明、自何時起未清償及無
    法清償之原因，另債務協商金額履行狀況及聲請清算前二年
    內財產變動狀況，亦未盡釋明、報告之義務，迄原審於97年
    11月18日裁定駁回抗告人之聲請前，仍未能依原審裁定所示
    本旨據以釋明或補正，揆諸上開消費者債務清理條例之規定
    及說明，尚難認抗告人已依原審裁定補正。從而，自應駁回
    其清算之聲請。
四、綜上所述，原審所為駁回裁定於法並無不合，抗告人仍執前
    詞提起抗告，為無理由，應予駁回。爰裁定如主文。又本件
    原審係以抗告人未為補正為由駁回其聲請，抗告人如符合消
    費者債務清理條例清算要件者，仍得檢具相關事證提出聲請
    ，自不影響其聲請清算權利，附此敘明。
中    華    民    國    98    年    3     月    6     日
                     民事第四庭審判長法  官  周祖民
                                     法  官  匡  偉
                                     法  官  鄧德倩
以上為正本係照原本作成
本裁定不得再抗告
中    華    民    國    98    年    3     月    6     日
                                     書記官  林孔華


司法院資訊處製作；財團法人民間司法改革基金會備份。
